臺灣桃園地方法院民事裁定            100年度家聲字第648號
聲  請  人  陳佩怡
關  係  人  許信華
上列聲請人變更子女姓氏事件，本院裁定如下：
    主  文
准未成年人許秉睿（男，民國○○年○○月○ 日生，身分證統一編號
：Ｚ000000000號）之姓氏變更為母姓「陳」。
程序費用新台幣壹千元由聲請人負擔。
    理  由
一、本件聲請意旨略以：聲請人為許秉睿（民國○○年○○月○ 日出
    生）之母，與許秉睿之父即關係人許信華於100 年9 月20日
    離婚後，經鈞院裁判未成年子許秉睿之權利義務行使及負擔
    由聲請人任之。關係人許信華現在未有正常工作，且近二年
    均未給付過未成年子許秉睿之撫養費用，未成年子許秉睿現
    與聲請人同住於娘家，與娘家親人一起生活，是倘強求未成
    年子胡竣閔繼續從父性，恐使其對家庭之認同感及歸屬產生
    疑慮，而不利其身心發展，爰依法提起本件聲請等語。
二、按有下列各款情形之一，法院得依父母之一方或子女之請求
    ，為子女之利益，宣告變更子女之姓氏為父姓或母姓： (1)
    父母離婚者。 (2)父母之一方或雙方死亡者。 (3)父母之一
    方或雙方生死不明滿3 年者。 (4)父母之一方顯有未盡保護
    或教養義務之情事者。民法第1059條第5 項有明文規定。而
    民法規範父母子女間之法律關係，向以追求與維護子女之最
    佳利益為考量，以實現憲法保障子女人格權益之價值，此有
    大法官會議釋字587 號解釋理由書可參。再衡諸姓氏屬姓名
    權，具有社會人格之可辨識性，與身分安定及交易安全有關
    ；並具有家族制度及血緣關係之表徵及考量單親家庭中重建
    親子家庭歸屬感之心理需求，故因情勢變更而有事實足認變
    更子女之姓氏對其確屬有利益時，父母之一方或子女自得請
    求法院宣告變更子女之姓氏為父姓或母姓，以維未成年子女
    人格發展暨行使親權父或母之家庭共同生活和諧美滿。
三、經查，聲請人之上開主張，業據其到庭陳述明確，並提出與
    所述相符之戶籍謄本為證，復經證人即聲請人之母呂貴葉到
    庭結證稱：「（問：未成年子女都是由何人扶養？）由我及
    聲請人扶養。」、「（問：聲請人與其夫離婚前，未成年子
    女由何人扶養、照顧？）未成年子女一出生就是由我在帶，
    關係人並沒有給我托嬰費用，還偷我的錢。」、「（問：聲
    請人與夫離婚後，其夫是否有給付小孩的生活費或回來看小
    孩，或是打電話回來關心？）都沒有。」、「（問：有無其
    他補充？）因為未成年子女父親、叔叔都是為非作歹，對未
    成年子女會有不好影響。」等語綦詳（見本院100 年11月17
    日訊問筆錄），徵諸前揭證人所述情節與聲請人首揭主張事
    實，情節大致相符，且關係人許信華經合法通知，無正當理
    由既未到庭或提出任何書狀，為有利於己之陳述，是聲請人
    主張之事實，堪信為真實。本院審酌未成年子許秉睿現與聲
    請人同住，由聲請人監護照顧，衡與聲請人情感依附較深，
    且許秉睿目前雖尚屬年幼，惟日後亦將屆學齡，於國小就學
    環境中，同儕間相處難免產生姓氏上的疑惑不解，又姓氏乃
    姓名權之一部分，具有社會人格之可辨識性，如未成年人許
    秉睿之姓氏能於入學前改從母姓「陳」，將可期其人格成長
    或名譽、自尊、親情互動等能有較正面之影響而具最佳利益
    。從而，聲請人之主張，與上開規定並無不合，應予准許。
四、爰依非訟事件法第131條之1 第2項、第122條第3項，裁定如
    主文。
中    華    民    國   100    年    12    月    7     日
                          家事法庭法  官  許婉芳
上為正本係照原本作成
如對本裁定抗告須於裁定送達後十日內向本院提出抗告狀
中    華    民    國   100    年    12    月    7     日
                              法院書記官  劉文松